【裁判字號】    99,上易,67
【裁判日期】    990525
【裁判案由】    侵權行為損害賠償
【裁判全文】
臺灣高等法院高雄分院民事判決          99年度上易字第67號
上  訴  人  乙○○
被上訴人    甲○○
上列當事人間請求侵權行為損害賠償事件，上訴人對於民國99年
1 月28日臺灣屏東地方法院98年度訴字第451 號第一審判決提起
上訴，本院於99年5 月11日言詞辯論終結，判決如下：
    主  文
原判決關於命上訴人給付超過新台幣伍萬貳仟柒佰捌拾捌元部分
，及該部分假執行之宣告，暨訴訟費用之裁判均廢棄。
上開廢棄部分，被上訴人在第一審之訴及其假執行之聲請均駁回
。
其餘上訴駁回。
第一、二審訴訟費用由上訴人負擔五分之一，其餘由被上訴人負
擔。
    事 實 及 理 由
一、被上訴人主張：上訴人於97年3 月26日下午4 時許，在被上
    訴人住所，因上訴人所經營小吃店廢水及廢氣排放問題與被
    上訴人發生爭執，竟動手毆打被上訴人，致被上訴人受有頭
    部外傷（4 ×3 公分擦傷、3 ×0.2 公分撕裂傷、頂骨部4
    ×4 公分擦傷）及左肩挫傷等傷害。上訴人毆傷被上訴人，
    被上訴人受有前揭傷害，爰請求上訴人賠償醫療費用自負額
    新台幣（以下同）42,306元，被上訴人因受有傷害，精神痛
    苦不堪，上訴人並應賠償精神慰撫金500,000 元，總計請求
    賠償542,306 元等語。原審為命上訴人應給付被上訴人122,
    788 元，而駁回被上訴人其餘之訴之判決（按駁回部分未據
    被上訴人聲明不服）。其答辯聲明：上訴駁回。
二、上訴人則以：被上訴人所受傷害甚為輕微，原審判決精神慰
    撫金高達12萬元，實在不成比例，一般而言，精神慰撫金是
    醫藥費的五分之一至五倍不等。又上訴人只有1 輛1997年出
    廠中華廠牌農用小型貨車，土地2 筆其中1 筆為道路，又要
    奉養年近90高齡父母及養育2 名未及5 歲兒子，妻子已離家
    出走行方不明，實無力支出精神慰撫金等語。其上訴聲明：
    (一)原判決關於命上訴人給付超過2,778 元部分廢棄。(二)上開
    廢棄部分，被上訴人在第一審之訴駁回。(三)第一、二審之訴
    訟費用由被上訴人負擔。
三、被上訴人主張前開上訴人毆打被上訴人受傷，上訴人並因此
    涉犯之傷害犯行，經原法院98年度易字第496 號刑事判決罪
    刑確定在案，業經本院函調該刑事案卷核明，上訴人對此亦
    不爭執，堪認被上訴人此部分之主張為真正。上訴人既故意
    不法侵害被上訴人之身體，致被上訴人受傷害，依法自應對
    被上訴人負侵權行為損害賠償責任，是被上訴人依民法第18
    4 條第1 項前段、第195 條第1 項前規定，訴請上訴人賠償
    其損害，即屬有據。查原審就被上訴人請求上訴人賠償之醫
    療費用2,788 元部分，並未上訴爭執，自不再論述。茲就上
    訴人對原判決命其賠償非財產上損害即精神慰撫金12萬元，
    爭執是否適當部分，予以審酌。
四、按慰撫金之核給標準與財產上損害之計算不同，然非不可斟
    酌雙方身分資力與加害程度，及其他各種情形核定相當之數
    額。而究竟如何始認為相當，自得由法院斟酌情形定其數額
    （最高法院著有51年度台上字第223 號、19年上字第1613號
    判例意旨參照）。查被上訴人為高中肄業，現以出租土地收
    取租金為業，名下有土地7 筆、房屋1 棟；而上訴人為軍校
    畢業，以務農為業，現當採收農作物零工，每日工資1,000
    元，名下有土地2 筆、1 筆為道路地，汽車2 輛、分別為19
    93年及1997年出產中華汽車；除分據兩造陳明外，並有原審
    卷附稅務電子閘門財產所得調件明細表2 件可稽，再審酌上
    訴人之行為係故意及所造成被上訴人身體受傷之程度，綜合
    上述兩造之身分、地位、經濟狀況等一切情狀，認被上訴人
    請求之精神慰撫金額以50,000元為公允適當，予以准許，逾
    此金額部分，尚屬無據，不能准許。
五、綜據上述，被上訴人依侵權行為損害賠償之法律關係，請求
    上訴人賠償精神慰撫金50,000元及醫療費用2,788 元，為有
    理由，應予准許，至逾此範圍之請求，為無理由，應予駁回
    。原審就超過上開應准許部分，為上訴人敗訴之判決，並為
    假執行之宣告，自有未洽。上訴意旨就此部分指摘原判決不
    當，求予廢棄改判，為有理由。至於上開應准許部分，原審
    判命上訴人給付，並為假執行之宣告，核無違誤，上訴意旨
    ，就此部分指摘原判決不當，求予廢棄，為無理由，應駁回
    其上訴。
六、據上論結，本件上訴為一部有理由，一部無理由，依民事訴
    訟法第450 條、第449 條第1 項、第79條，判決如主文。
中    華    民    國    99    年    5     月    25    日
                            民事第一庭
                                審判長法官  黃金石
                                法      官  謝肅珍
                                法      官  林健彥
以上正本證明與原本無異。
本件不得上訴。
中    華    民    國    99    年    5     月    25    日
                                書  記  官  黃富美

司法院資訊處製作；財團法人民間司法改革基金會備份。
